【裁判字號】    89,交訴,226
【裁判日期】    901113
【裁判案由】    公共危險等
【裁判全文】
臺灣高雄地方法院刑事判決                        八十九年度交訴字第二二六號
    公  訴  人  臺灣高雄地方法院檢察署檢察官
    被      告  甲○○
右列被告因公共危險等案件，經檢察官提起公訴（八十九年度偵字第二○五五四號）
，本院判決如左：
    主  文
甲○○因過失傷害人致重傷，處有期徒刑拾月。又駕駛動力交通工具肇事，致人傷而
逃逸，處有期徒刑壹年拾月。應執行有期徒刑貳年柒月。
    事  實
一、甲○○考領有合格自小客車駕駛執照，於八十九年六月一日二十時至二十一時間
    ，向友人丁○借得車號ＶＴ—六五五五五號自小客車，於民國八十九年六月二日
    五時許，駕駛前開自小客車，沿高雄市三民區○○○路由南往北方向行駛，於是
    日五時二十分許，行經博愛一路與十全一路路口時，本應注意汽車行駛時，駕駛
    人應注意車前狀況，並隨時採取必要之安全措施，以避免危險之發生，而依當時
    之天候晴朗，有晨間暮光，且柏油路面平直乾燥、無障礙物或其他缺陷、視距良
    好，且其智識、能力亦無不能注意之情事，詎甲○○竟疏未注意車前之人、車動
    態，而於前開交岔路口，適有亦考領合格重型機車駕駛執照之朱芳武，騎乘ＶＵ
    Ｏ—六九五號輕型機車正沿十全一路由東往西方向騎乘，至前開交岔路口，遭甲
    ○○所駕駛之自小客車之右前保險桿處撞及朱芳武所騎乘機車之左側車身處，朱
    芳武先摔上自小客車上車蓋上而撞擊左側擋風玻璃後再摔落於地上，因之受有左
    側脛股、腓股及股骨骨折、腦外傷併水腦症並因遲發性腦內出血及腦積水致左側
    偏癱之重傷害。甲○○於肇事致人受傷後，竟未下車探視救護傷者，或呼叫救護
    車救護，反而逕駕車逃逸，惟因撞擊後現場掉落一面車牌，經警方連絡車主，且
    甲○○於告知友人後，在友人勸說下，始於是日十九時許，在偵查機關尚不知何
    人為駕車肇事者前，主動前往派出所說明，自承為肇事者，並接受裁判。
二、案經朱芳武之妻乙○○○訴請高雄市政府警察局三民第一分局報請臺灣高雄地方
    法院檢察署檢察官偵查起訴。
    理  由
一、訊據被告甲○○固坦承於右揭時、地向友人借用前開車號之自小客車後駕駛，並
    於撞及被害人朱方武所騎乘之機車後，致被害人倒地受傷後並未下車查看、救護
    或報警處理等情不諱，惟稱︰伊當時駕車沿博愛路行駛，被害人朱芳武與伊是對
    向行駛，且被害人要從博愛一路左轉十全一路，但被害人未到待轉區就直接左轉
    ，撞及後伊因緊張、害怕始駕車離開云云。
二、經查︰
  （一）右揭有關被告駕駛動力交通工具肇事，並致被害人受傷後，並未採取任何救
        護或其他必要措施，且未向警察機關報告，即駕車逃離，嗣後經友人勸說下
        始自行至派出所自承為肇事者之事實，已據證人即車主戊○○、證人即將車
        輛借予被告之丁○、郭肇生及證人即到場調查肇事者之員警丙○○分別到院
        結證屬實（分別見本院八十九年十一月二十一日及九十年一月十六日及同年
        二月七日、三月十七日訊問筆錄），復有高雄市政府警察局三民第一分局受
        理各類案件紀錄表一紙及高雄市政府警察局交通警察大隊交通事故現場談話
        紀錄表二紙均附卷可稽。
  （二）復據證人即至事故現場處理員警黃慶隆在庭證稱︰被告所駕駛之自小客車之
        車損係在右前車頭保險桿處撞及被害人所騎乘之機車，且被害人並有摔到駕
        駛座左側之擋風玻璃上，所以左前擋風玻璃才會破掉，因此被告所述被害人
        是為左轉才撞到並不可能，因為依照慣性原理被害人遭撞及後並不可能往後
        摔等語明確（見本院八十九年十二月二十六日訊問筆錄），另依事故發生後
        高雄市政府警察局交通大隊第六分隊員警所測繪之道路交通事故調查報告表
        及所拍攝之事故現場與車損照片十幀所顯示︰肇事後被害人所騎乘之機車停
        在松江街之慢車道上，車頭朝西、車尾朝東方向，而肇事路段即博愛一路與
        十全一路之交岔路口近十全一路由東往西方向之慢車道上有被害人所騎乘之
        機車經撞及後所留下之刮地痕，且因被告所駕駛之自小客車撞及被害人所騎
        乘之重型機車後並未停車，而係將被害人所騎乘之機車拖著走，致沿著博愛
        一路由南往北方向右轉博仁街往東方向行駛後再左轉松江街往北方向，整條
        路段均有機車拖地痕，前開機車拖地痕長約三百公尺，又被告所駕駛之自小
        客車前車頭右側從保險桿、車燈至車蓋處均嚴重碎裂及扭曲，車頭左側之擋
        風玻璃約佔二分之一部分則成蜘蛛網狀裂紋，並往下凹陷，足認是從外力量
        撞擊後所導致，而被害人所騎乘之重型機車則因遭被告所駕駛之自小客車拖
        行相當長之距離，致該機車左右兩側均嚴重受損，是依上開被害人所騎乘機
      車之倒地位置、方向及被告所駕駛自小客車之受損部位等情狀，足認被告係
        沿博愛一路由南往北方向行駛，而被害人係沿十全一路由東往西方向騎乘，
        二車行進至前開交岔路口時，被告以其所駕駛之自小客車之右前車頭保險桿
        處，撞擊被害人所騎乘重型機車之左側車身，被害人遭撞擊後即摔到被告所
        駕駛之自小客車之擋風玻璃上，再跌落地面等情，為本件事故發生經過。
  （三）按汽車行駛時，駕駛人應注意車前狀況，並隨時採取必要之安全措施。又汽
        車駕駛人，駕駛汽車肇事致人受傷或死亡，應即採取救護或其他必要措施，
        並向警察機關報告，不得駛離，道路交通安全規則第九十四條第三項及道路
        交通管理處罰條例分別定有明文。被告依法駕車對於前開規定當應知之甚明
        ，並依卷附前揭道路交通事故調查報告表顯示，當時之天候晴朗，有晨間暮
        光，且柏油路面平直乾燥、無障礙物或其他缺陷、視距良好，且其智識、能
        力亦無不能注意之情事，並依被告之智識、能力亦無不能注意之情事，竟疏
        於注意車前之人、車動態，因而閃避不及撞及被害人，就此事故之發生，被
        告顯有過失甚明，且導致被害人受有左側脛股、腓股及股骨骨折、腦外傷併
        水腦症並因遲發性腦內出血及腦積水致左側偏癱之重傷害，此亦有高雄醫學
        大學附設中和紀念醫院出具之診斷證明書，並於八十九年十二月十二日以（
        八九）高醫附秘字第三一六七號函各一份，及被害人中華民國身心障礙手冊
        一紙附卷可憑，是被害人因本件車禍所受之重傷害，與被告之過失行為間顯
        有相當因果關係。
  （四）並依前開車損照片所呈，足認撞擊力之大，且被害人並摔到車蓋上在跌落地
        面，且左側擋風玻璃並因之往內凹陷，呈蜘蛛網狀之裂紋，損害嚴重早已影
        響駕駛人之視線，被告並無視障，何以未發現撞擊被害人？實與常情有違。
        是被告事後於本院調查時始改稱：肇事後並不知撞到人，而以為是撞倒類似
        石頭之物打破車窗云云，顯係事後卸責之詞，毫無足取，是被告明知事發當
        時確有肇事並撞到被害人，乃為逃避刑責，逕自逃逸，置被害人於不顧，並
        致被害人受重傷，彰彰炯明。
    綜上所述，本件事證明確，被告犯行均洵堪認定。
  （五）至於告訴人質疑被告有頂替之嫌，惟經本院調閱證人丁○所申辦之行動電話
        通聯紀錄，及傳訊證人即將車鑰匙交予被告之郭肇生證稱：被告至店裡表示
        要借證人丁○之轎車，伊打電話予證人丁○確定後，即將車鑰匙交予被告，
        隔日中午，伊看到車子停在店門口但已被撞壞了等語（見本院九十年三月十
        四日訊問筆錄），另證人即與證人丁○一同至台北之己○○在庭陳稱於八十
        九年六月一日伊與丁○一同搭遊覽車上台北等語（見本院九十年八月七日訊
        問筆錄），雖證人己○○有關伊與證人丁○至台北後至南京東路或南京西路
        處所，此與證人丁○所述至台北係至遠企飯店附近友人家部分有所出入，然
        尚難據此即任本件車禍事故之肇事者為證人丁○，亦無積極證據足認被告有
        頂替之嫌。又告訴人並指稱：被告駕車在市區道路上盲目橫行，不啻以車為
        如槍、如利刃之殺人工具，盲目掃射、揮舞於人群中，且被害人所騎乘之機
        車卡於被告所駕駛自小客車之車下，被告竟未停車下來查看，在有如此障礙
        情況下，仍將被害人所騎乘之機車拖行數百公尺遠，若被害人一同與其所騎
        乘之機車壓在被告車下，怎有活命機會？是被告顯具有不確定殺人故意甚明
        。惟查，當時二車於撞擊後，被害人摔到自小客車車蓋上再摔落於博愛一路
        之快車道上，並未遭被告所駕駛之自小客車拖行，此有證人即到場處理員警
        丙○○在庭證述明確（見本院九十年三月二十八日訊問筆錄），尚難因被告
        肇事後未進行救護被害人即遽認被告有不確定之殺人故意，均附此說明。
三、本件被告甲○○駕使動力交通工具並過失撞傷他人致重傷及逃逸，核其所為係犯
    刑法第二百八十四條第一項後段因過失致人受重傷罪，及第一百八十五條之四駕
    車肇事致人死傷後逃逸罪。雖公訴人認被告過失致被害人成傷之犯行僅係犯刑法
    第二百八十四條第一項前段之過失傷害罪，然查：被害人於八十九年六月二日因
    頭部外傷併顱內出血，於八十九年六月二日進行手術治療，復因遲發性之腦內出
    血於八十九年六月五日再進行手術治療，並因腦積水於八十九年八月二十九日進
    行腦室引流手術，至目前被害人左側偏癱，此傷害對於被害人身體健康屬於難治
    之傷害，有前開高雄醫學大學附設中和紀念醫院函一紙在卷可佐，核與刑法第十
    條第四項第六款所稱重傷之規定符合，被告因過失致被害人受該等傷害，自應構
    成刑法第二百八十四條第一項後段之過失重傷罪，公訴人漏未斟酌及此，認被告
    僅係犯刑法第二百八十四條第一項前段之過失傷害罪，容有未洽，惟其基本社會
    事實同一，本院自得加以審理，並變更其起訴法條。被告所犯上開二罪間，犯意
    各別，罪名不同，應分論併罰之。又被告於肇事逃逸後，於偵查機關尚不知何人
    為肇事者前，即於友人陪同下至十全路派出所自承為肇事者，並接受裁判，有證
    人即承辦員警丙○○在庭證述明確（見本院九十年一月十六日訊問筆錄），核與
    刑法第六十二條前段自首之規定相符，依法應減輕其刑。爰審酌被告高中肄業之
    智識、教育程度，素行不佳，有台灣高等法院被告全國前案紀錄表一份在卷可稽
    ，就本件車禍事故之發生有疏未注意車前狀況之過失程度，及肇事致人受傷後竟
    未加以救護被害人反而逃離現場，情節重大，被害人因本件車禍事故所受傷害之
    程度，及被告迄今尚未與告訴人達成民事和解，惟犯罪後在庭態度尚佳等一切情
    狀，分別量處如主文所示之刑，並定其應執行刑。
據上論斷，應依刑事訴訟法第二百九十九條第一項前段、第三百條，第一百八十五條
之四、第二百八十四條第一項後段、第五十一條第五款、第六十二條前段，罰金罰鍰
提高標準條例第一條前段，判決如主文。
中      華      民      國    九十      年     十一     月 十三     日
                              台灣高雄地方法院交通法庭
                                    法    官  程克琳
右正本證明與原本無異。
如不服本判決，應於判決送達後十日內向本院提出上訴狀（應附繕本），上訴於臺灣
高等法院高雄分院。
                                     書 記 官  梁瑜玲
中    華    民    國      九十      年      十一      月      十五      日
【附錄本案論罪科刑法條】
刑法第二百八十四條第一項後段：
因過失傷害人者，處六月以下有期徒刑、拘役或五百元以下罰金。致重傷者，處一年
以下有期徒刑、拘役或五百元以下罰金。
刑法第一百八十五條之四：
駕駛動力交通工具肇事，致人死傷而逃逸者，處六個月以上五年以下有期徒刑。


司法院資訊處製作；財團法人民間司法改革基金會備份。
